臺灣高等法院刑事裁定
109年度抗字第889號
抗  告  人  臺灣桃園地方檢察署檢察官
抗  告  人
即  受刑人  褚明輝


              （現另案於法務部○○○○○○○○○執行中）
上列抗告人因聲請定其應執行刑案件，不服臺灣桃園地方法院中
華民國109年5月13日裁定（109年度聲字第1682號），提起抗告
，本院裁定如下：
    主  文
原裁定撤銷，發回臺灣桃園地方法院。
    理  由
一、原裁定意旨略以：本件抗告人即受刑人褚明輝如聲請書附表
    各編號所示之法院先後判處如附表各編號所示之刑，均已分
    別確定（附表編號7之偵查機關案號欄應更正為「新北地檢1
    07年度毒偵字第7143號」；最後事實審及確定判決法院欄位
    應更正為「新北地院」），且其所犯如附表編號2至9所示之
    罪，均係於附表編號1所示判決確定前所犯等情，有如附表
    各編號所示判決、本院被告前案紀錄表附卷可稽。又受刑人
    所犯附表編號2、3所示之罪，前經臺灣新北地方法院以106
    年度審訴字第1731號判決定應執行有期徒刑10月確定，亦有
    該判決在卷可參。惟查，附表編號2至4、6至7、9，均屬得
    易科罰金之罪（原裁定誤載為附表編號2至4、6至9，均屬得
    易科罰金之罪），依刑法第50條第1項但書、第2項之規定，
    須經受刑人之請求，檢察官始得依同法第51條規定向法院聲
    請定其應執行刑，然遍查卷內資料，僅有受刑人請求檢察官
    聲請就上開各罪合併定其應執行刑之聲請書1紙，而該聲請
    書內並未提及其願拋棄聲請易刑處分之利益，且檢察官並未
    探詢受刑人之意願，確認受刑人已知悉上開各罪合併定其應
    執行刑後之效果，苟原審法院依檢察官之聲請而定其應執行
    之刑，結果勢必剝奪受刑人原得就如附表編號2至4、6至7、
    9所示之罪聲請易刑處分之利益（原裁定誤載為附表編號2至
    4、6至9所示之罪聲請易刑處分之利益），致有不利受刑人
    之情事。揆諸上開規定及說明，聲請人逕向原審法院聲請定
    其執行刑，於法不合，應予駁回等語。
二、檢察官抗告意旨略以：刑法第50條第2項規定係賦予受刑人
    對於易科罰金及不得易科罰金之數罪，得以權衡自身資力或
    或自由受拘束期間等利弊因素，決定是否請求檢察官向管轄
    法院聲請定應執行刑。本件受刑人既已具狀請求定應執行刑
    ，已明確表達其請求定應執行刑之意願，符合上開刑法第50
    條第2項之規定，顯見受刑人已權衡利弊得失而具狀請求，
    原審竟置此一規定不顧，而自行推論受刑人「並未提及其願
    拋棄聲請易刑處分之利益，且檢察官並未探詢受刑人之意願
    」而駁回聲請，參照首揭法律規定，自有違誤，爰提起抗告
    ，請將原裁定撤銷，更為適當裁定等語。
三、受刑人抗告意旨略以：原裁定駁回意旨，係以受刑人未放棄
    如原裁定附表2至4、6至7、9之罪之易科罰金機會（刑事抗
    告狀誤載為附表2至4、6至9之罪之易科罰金機會），而於法
    不符，據以駁回檢察官之聲請，現受刑人具狀聲明放棄如原
    裁定附表2至4、6至7、9之各罪易科罰金之機會（刑事抗告
    狀誤載為附表2至4、6至9之各罪易科罰金之機會），祈依刑
    法第50條，核准本件檢察官之聲請，並祈念及受刑人所犯之
    各罪，皆為施用毒品之罪，給予從輕之定刑云云。
四、經查：抗告人褚明輝因犯如原裁定附表編號1至9所示各罪，
    經臺灣新北地方法院、臺灣臺北地方法院、臺灣桃園地方法
    院先後判處如原裁定附表所示之刑確定，且原裁定附表編號
    2至9所示之罪，其犯罪時間係在原裁定附表編號1所示裁判
    確定日（即民國107年5月1日）前所犯，而本件聲請定應執
    行刑之犯罪事實最後判決法院為原審法院等情，有各該判決
    書及本院被告前案紀錄表在卷可稽，是上開犯罪乃於裁判確
    定前所犯之數罪。其中受刑人所犯如原裁定附表編號2至4、
    6至7、9所示之罪所處之刑均得易科罰金，附表編號1、5所
    示之罪所處之刑、編號8所示之罪則均不得易科罰金，核屬
    刑法第50條第1項但書第1款情形，依同條第2項規定，須經
    受刑人請求檢察官聲請定其應執行刑，始得依第51條規定定
    其應執行之刑。然遍查卷內並無「臺灣桃園地方檢察署依10
    2年1月25日修正施行之刑法第50條調查受刑人是否聲請定應
    執行刑調查表」或「臺灣桃園地方檢察署受刑人定執行刑或
    易科罰金意願回覆表」等資料，而受刑人固曾於請求檢察官
    聲請就上開各罪合併定其應執行刑之刑事申請狀上略稱以：
    「因同案號107執緝字第657號開始至108年執助字第1764號
    ，其間共有11張執行指揮書，祈請鈞署查明統合辦理」等語
    ，然該狀並未提及其是否願拋棄聲請易刑處分之利益，亦無
    從確認受刑人是否已知悉「案件一經法院裁定數罪併罰確定
    ，原可易科罰金案件即不得再易科罰金」乙事，自不得逕認
    本件業經受刑人之請求檢察官定應執行刑，因此，基於受刑
    人之利益與意願之確保，原審法院為免在未確認受刑人已明
    確瞭解請求合併定應執行刑後即不得再聲請易科罰金之法律
    效果及選擇拋棄原聲請易刑處分利益之意願下即率予剝奪受
    刑人原得易刑處分之利益，致有不利受刑人之情事，而駁回
    檢察官就受刑人所犯上開各罪合併定其執行刑之聲請，經核
    並無未違誤，是檢察官上開抗告意旨指摘原裁定不當，為無
    理由，應予駁回。然受刑人現既已於本院具狀表示願放棄如
    原裁定附表2至4、6至7、9所示之各罪之原得聲請易科罰金
    之機會，應認已補正受刑人請求檢察官定應執行刑之要件，
    而應准予就原裁定附表各罪合併定應執行刑，是受刑人抗告
    意旨主張祈核准本件檢察官之聲請等語，為有理由，惟為維
    護受刑人之審級利益，應由本院將原裁定撤銷，發回原審法
    院更為適法之處置。另原裁定附表編號7之「備註」欄，應
    由「臺北地檢108年度執字第2816號」，更正為「新北地檢1
    08年度執字第2816號」，惟此等部分均不影響原裁定本旨，
    附此敘明。
據上論斷，應依刑事訴訟法第413條前段，裁定如主文。
中　　華　　民　　國　　109 　年　　6 　　月　　30　　日
                  刑事第八庭    審判長法　官  陳世宗
                                      法　官  吳勇毅
                                      法　官  呂寧莉
以上正本證明與原本無異。
如不服本裁定，應於收受送達後五日內向本院提出再抗告狀。
                                      書記官  賴資旻
中　　華　　民　　國　　109 　年　　7 　　月　　1 　　日